臺灣嘉義地方法院民事裁定　96年度小上字第7號
上　訴　人　甲○○
被 上 訴人　生活家大樓管理委員會
法定代理人　乙○○
上列當事人間請求給付管理費事件，上訴人對於民國95年11月29
日本院第一審判決提起上訴，並對本院第一審法院96年2月8日所
為之補充理由書提出補充上訴理由狀，本院裁定如下：
    主  文
上訴駁回。
第二審訴訟費用新臺幣壹仟伍佰元由上訴人負擔。
    理      由
一、對於小額程序之第一審裁判之上訴，非以其違背法令為理由
    ，不得為之。又上訴狀應記載上訴理由，並表明原判決所違
    背之法令及其具體內容，依訴訟資料可認原判決有違背法令
    之具體事實，民事訴訟法第436條之24第2項及第436條之25
    分別定有明文。是當事人對於小額程序之第一審判決提起上
    訴，以第一審判決有不適用法規或適用不當為理由時，其上
    訴狀或理由書應有具體之指摘，否則其上訴即難認為合法。
    又上訴狀內未表明上訴理由者，上訴人應於提起上訴20日內
    提出理由書於原審法院，未提出者，毋庸命其補正。上訴不
    合程式或已逾期間或法律上不應准許者，第二審法院應以裁
    定駁回之，此於小額事件之上訴程序亦準用之，民事訴訟法
    第436條之32第2項、第471條第1項、第444條第1項前段可資
    參照。
二、上訴人對本院嘉義簡易庭於民國95年11月29日所為95年度嘉
    小字第2155號第一審小額訴訟判決（含96年2月8日之補充理
    由書）於民國95年12月18日提起上訴，並於96年3月1日針對
    第一審法院於96年2月8日所為之補充理由書，提出補充上訴
    理由狀，經核上訴人95年12月18日之上訴狀以及96年3月1日
    之補充上訴理由狀，雖記載上訴理由略為：「(一)被上訴人生
    活家大樓管理委員會分別於95年7月1日、95年8月2日、95年
    10 月1日要求上訴人繳納管理費及公共基金新台幣（下同）
    7,850元、5,600元及110,100元，且依上訴人之前所繳納之
    管理費收據4紙觀之，共計繳納8,100元，被上訴人應針對三
    次要求上訴人繳納金額前後不一之原因說明。(二)被上訴人生
    活家大樓管理委員會就系爭94年4至6月、及94年10至12月共
    計6個月3,600元未繳納之管理費為何未向承租戶收取，而係
    待承租戶於94年底搬離後，始於95年7月1日向上訴人要求繳
    納（承租戶是否已繳納不得而知），且被上訴人生活家大樓
    管理委員會按理應公布欠繳人員名單及當月份財務報表但卻
    未辦理，事隔年餘再行追查令人疑惑。(三)本大樓於95年7月
    20日成立管理委員會之前將近10年時間並未有管理委員會之
    設置，均由少數1、2人負責收取每月住戶管理費等事宜，然
    每月財務報表卻從未公布，大樓各樓層牆壁油漆脫落，一樓
    天花板漏水、雜物堆置凌亂不堪，甚而毒蛇時常入侵電梯卻
    未見有人管理及整修，許多住戶多有怨言並曾揚言罷繳管理
    費，按理未設置管理委員會及聘僱管理公司之前，本大樓僅
    請管理員一人，而大樓共計50餘戶每月所收取之管理費支付
    各項支出理應有餘但卻年年虧空時讓住戶費解與不平。(四)被
    上訴人生活家大樓管理委員會於95年7月成立，並聘巨邦大
    樓管理顧問公司負責管理工作，管理費調漲為20％（原先30
    ％）並徵收每戶公共基金3,000元（參加開會者為2,000元）
    。(五)按嘉義市政府於93年3月1日所頒佈之「公寓大廈管理條
    例」之相關規定，大樓由各區分所有權人共同選舉而產生管
    理委員會，每年至少應召開定期會議一次，各項收支財務報
    表、會計憑證每月必須公布週知，95年7月份之前該項工作
    ，均未遵上辦理，實有違「公寓大廈管理條例」等相關規定
    。又被上訴人生活家大樓管理委員會所聘僱之管理公司按「
    公寓大廈管理條例」第41條規定相關規定管理公司應經中央
    主管機關許可及辦理公司登記，並向中央主管機關申領登記
    後始得執業，而該公司是否具有合法性尚有待查證，被上訴
    人生活家大樓管理委員會聘僱管理公司應由兩家以上之合法
    公司共同參加公開競標，僅有一家難免落人口實有圖利他人
    之嫌。公共基金徵收首先應追查以前基金去向後再研擬徵收
    金額數量及徵收辦法卻未經討論即草率決定，按「公寓大廈
    管理條例」第10條相關規定基金徵收為減輕住戶負擔應依每
    月管理費20％徵收，管理費調漲20％是否過高有待商榷，許
    多住戶認為每戶平均要增加4、5千元，對一般住戶而言惟依
    沈重痛苦之負擔（管理費一次繳3個月並加上公共基金）。
    (六)上訴人僅希望依「公寓大廈管理條例」第35條規定公布94
    年前3年之財務報表及會計憑證以昭公允，否則住戶長年所
    繳納之管理費及公共基金到底用於何處及如何使用，帳目不
    清又如何能讓住戶心服。」等語，有上訴狀及補充上訴理由
    狀各1件附卷可稽，但未表明原審判決及補充理由書有何違
    背法令之處及其具體內容，依首揭說明，上訴人之上訴自難
    認為合法，並毋庸命其補正，應予駁回。
三、至上訴人於上訴狀及補充上訴理由狀所提及被上訴人生活家
    大樓管理委員會應如何善盡管理委員會職責，以進而妥善運
    用住戶所繳納之管理費及公共基金，以及如何讓管理委員會
    之財務透明化，並加強管理委員會管理及整修公共區域之功
    能等語，均言之成理，亦甚為良善，然上訴人宜將上開意見
    於區分所有權人會議時向各區分所有權人表達，若認現任管
    理委員無法勝任職務，亦可循改選方式重行選出適任之管理
    委員，或自己投入主任委員或其他委員之競選，俾能將個人
    之上開理念實現以造福全體住戶，始為正辦，且能正本清源
    解決上訴人所舉之諸多問題，併予敘明。
四、末按法院為小額訴訟費用之裁判時，應確定其費用額，民事
    訴訟法第436條之191第1項定有明文，此依同法第436條之32
    第1項規定，於小額事件之上訴程序準用之。查上訴人提起
    本件上訴既經駁回，則上訴人應負擔之本件訴訟費用額為第
    二審裁判費1,500元。
據上論結，本件上訴為不合法，依民事訴訟法第436條之32第2項
、第471條第1項、第444條第1項前段、第95條、第78條、第436
條之19第1項，裁定如主文。
中　　華　　民　　國　　96　　年　　3 　　月　　26　　日
                  民二庭審判長法　官　黃茂宏
                              法  官  張育彰
                              法  官  林福來
以上正本係照原本作成。
不得抗告。
中　　華　　民　　國　　96　　年　　3 　　月　　26　　日
                              書記官　劉昀匊
